臺灣臺中地方法院刑事裁定　　　　　　　　　　　　九十年度聲再字第三號
　　再審聲請人　甲○○
　　即受判決人
　　代 理 人　 乙○○
右列聲請人因違反公司法案件，對於本院中華民國八十九年十一月八日第二審確定判
決（八十九年度沙簡上字第八九號) ，聲請再審，本院裁定如左：
    主  文
再審之聲請駁回。
    理  由
一、聲請意旨如附件聲請再審狀及答辯狀所載。
二、按刑事訴訟法第四百二十條第一項第六款所謂發見新証據，係指該項証據，事實
    審法院於判決前因未經發見，不及調查斟酌，至其後始發見者而言，若判決前已
    經當事人提出或聲請調查之証據，經原法院捨棄不採者，即非該條款所謂發見之
    新証據，不得據為聲請再審之原因；又所謂確實之新證據，固非以絕對不須經過
    調查程序為條件，但必須可認為確實足以動搖原確定判決而為受判決人有利之判
    決者為限，倘受判決人因對其有利之主張為原審所不採，事後提出證明，以圖證
    實在原審前所為有利之主張為真實，而據以聲請再審，唯該項證據既非判決後所
    發見，顯難憑以聲請再審，最高法院二十八年抗字第八號、五十年台抗字第一０
    四號分別著有判例可稽。經查本件再審聲請人（即被告）甲○○於偵查中供稱：
    「（問：自何時起販賣靈骨塔？）自今（八十八）年七月間起派業務員出去介紹
    他人買受靈骨塔，價格由五萬至十萬元不等，靈骨塔並不是我們出資興建，而是
    嘉義黃朝木蓋的慈雲寶塔，委託我們銷售，我們是分別在台中、高雄介紹銷售靈
    骨塔」（見偵查卷第十四頁反面），而依其所經營宗泰國際股份有限公司（以下
    稱宗泰公司）變更登記事項卡內載登記之所營事業為「(一)投資顧問業(二)殯葬服務
    業(三)木材批發業(四)水泥、石灰及其製品批發業(五)磚、瓦、石建材批發業(六)磁磚、
    貼面石材批發業(七)玻璃建材批發業(八)衛浴設備批發業(九)金屬建材批發業(十)門窗建
    材批發業」，並未包括仲介服務業，檢察官乃依其上開供述，認定其係經營登記
    範圍以外之仲介服務業務，而以八十八年度偵字第二二八三八號聲請簡易判決處
    刑，並經本院沙鹿簡易庭逕以八十九年度沙簡字第二五號簡易判決，判處有期徒
    刑月，如易科罰金，以佰元折算壹日，有檢察官簡易判決處刑聲請書及本院
    刑事簡易判決各乙份附卷足憑；嗣再審聲請人提起上訴後，經原法院（即第二審
    ）以八十九年度沙簡上字第八九號審理時，則改稱：伊係從事納骨塔位買賣業務
    ，即先購入黃朝睦經營鈺泰公司所建「慈雲寶塔」納骨塔位後，再行賣出以賺取
    價金等語，而辯以：伊登記之營業項目中有殯葬服務業，以為可從事納骨塔位買
    賣，非故意經營登記範圍以外之業務云云，原法院乃依其上開供述及所提出統一
    發票影本六紙、鈺泰公司函等，認定其係經營納骨塔位買賣業務，並就其經營納
    骨塔位買賣業務如何應歸屬「其他零售業（納骨塔位）」，及其經營此業務如何
    難認非出於故意，於判決理由中詳細載明，而以原審認定其係仲介他人購買納骨
    塔，從中抽取佣金，尚與事實不符，予以撤銷改判，爰審酌其犯罪之動機、目的
    、手段、品性、智識程度、犯罪所生危害及犯罪後態度等一切情狀，判處有期徒
    刑月，如易科罰金，以佰元折算壹日（即與第一審判決刑度相同），有該刑
    事判決乙份附卷可參，核與刑事訴訟法第三百七十條所規定禁止不利益變更原則
    尚無違悖。可見再審聲請人於聲請再審狀內載稱偵查中檢察官依檢舉函誤認其為
    仲介納骨塔位買賣等情，及於答辯狀內載稱原法院撤銷第一審判決，仍維持第一
    審之宣告刑，實際上無異諭知較重於第一審判決之刑，自難謂與罪行相當原則及
    不利益變更禁止原則之意旨無悖，自有審判違背法令等情，均不足取；又再審聲
    請人就其經營納骨塔位買賣業務認係出於過失而非故意有所爭執，惟按（修正前
    ）公司法第十五條第三項規定：公司負責人違反公司不得經營登記範圍以外之業
    務規定時，處一年以下有期徒刑：：，此無非係為規範公司負責人應於公司登記
    所營事業範圍內合法營業，故公司負責人就其公司登記所營事業範圍應有自行查
    明義務，若經營登記範圍以外之業務，初不論係出於故意或過失，均有上開規定
    之適用，尚難以係出於過失而卸免該條項罪責，況再審聲請人就其經營該業務係
    出於故意或過失之爭執及上開聲請再審狀、答辯狀所載，均非得為聲請再審之事
    由，是其據此聲請再審，於法即有未合。次查再審聲請人雖提出經濟部商業司於
    八十九年九月十三日蓋印內載第十二項業務〔即其他零售業（納骨塔位）（新增
    ）〕已包含於第十項業務（即殯葬場所開發租售業）中之宗泰公司變更名稱或所
    營事業登記預查申請表，認係發見確實之新證據而聲請再審，惟依上開偵查卷附
    宗泰公司變更登記事項卡內載登記之所營事業，並未包括殯葬場所開發租售業，
    而經再審聲請人於原法院提出宗泰公司八十九年核發之台中市政府營利事業登記
    證（變更登記）內載營業項目，則有殯葬場所開發租售業（見八十九年度沙簡上
    字第八九號卷第四頁），顯見再審聲請人於申請設立宗泰公司時，登記所營事業
    並未有殯葬場所開發租售業之項目，嗣於偵審程序中再申請變更新增此項目無疑
    ，且再審聲請人就其經營納骨塔位買賣業務如何應歸屬「其他零售業（納骨塔位
    ）」，業經原法院於判決理由中詳細載明，已如前述，足證再審聲請人所提出之
    上開預查申請表，尚難認係發見確實之新證據。綜上所述，聲請人聲請再審，核
    無理由，應予駁回。至於原公司法第十五條第三項規定，雖業經總統於九十年十
    一月十二日公布修正廢止其刑罰，並於同年月十四日生效，然係於本件於八十九
    年十一月八日判決確定之後，亦非得據此為聲請再審之事由，附此敘明。
三、據上論斷，應依刑事訴訟法第四百三十四條第一項裁定如主文。
中    華    民    國      九十一      年       四      月     八        日
                               台灣台中地方法院刑事第三庭
                                 審判長法  官  唐  光  義
                                       法  官  黃  松  竹
                                       法  官  朱  光  國
右正本證明與原本無異。
不得抗告。
                                          書記官
中    華    民    國      九十一      年       四      月     十一      日
                                                                        Ｂ
